臺灣屏東地方法院刑事判決　　　　　　　 96年度訴字第412號
公　訴　人　臺灣屏東地方法院檢署檢察官
被　　　告　甲○○
　　　　　　　　　　（另案於臺灣屏東監獄執行中）
上列被告因違反毒品危害防制條例案件，經檢察官提起公訴（96
年度毒偵字第213 號），本院判決如下：
    主  文
本件免訴。
    理  由
一、公訴意旨略以：被告甲○○曾因施用毒品，經本院裁定令入
    勒戒處所觀察、勒戒，並因有繼續施用毒品傾向，再經裁定
    令入戒治處所強制戒治，嗣經裁定停止戒治付保護管束，於
    民國90年3 月1 日保護管束期滿未經撤銷，視為強制戒治執
    行完畢。又曾犯毒品危害防制條例之罪（2 次），於94年間
    各經本院判處有期徒刑7 月確定，二者接續執行，甫於95年
    5 月5 日假釋期滿視為執行完畢。詎仍不知悔改，復基於施
    用第一級毒品海洛因之犯意，於95年9 月30日下午1 時10分
    採尿前72小時內某時，在不詳地點，以注射之方式，施用海
    洛因1 次。嗣因涉嫌竊盜，於95年9 月30日中午12時40分許
    ，為警查獲，經徵得其同意採尿送驗，結果呈嗎啡陽性反應
    ，而查悉上情。因認被告涉有毒品危害防制條例第10條第1
    項之施用第一級毒品罪嫌云云。
二、按案件曾經判決確定者，應諭知免訴之判決，刑事訴訟法第
    302 條第1 款定有明文。此乃因同一案件，已經法院為實體
    上之確定判決，該被告應否受刑事制裁，即因前次判決而確
    定，不能更為其他有罪或無罪之實體上裁判。此項原則，關
    於實質上一罪或裁判上一罪，其一部事實已經判決確定者，
    對於構成一罪之其他部分，均應適用。又既判力對於時間效
    力之範圍，應以最後審理事實法院之宣示判決日為判斷之標
    準，未經上訴第二審法院之確定判決，以最後審理事實之第
    一審法院宣示判決之日，為其既判力之時點（最高法院32年
    上字第2578號判例、82年度第4 次刑事庭會議(一)決議參照）
    。次按，刑事法若干犯行之行為態樣，本質上原具有反覆、
    延續實行之特徵，立法時既予特別歸類，則基於概括之犯意
    ，在密切接近之一定時、地持續實行之複數行為，倘依社會
    通念，於客觀上認為符合一個反覆、延續性之行為觀念者，
    於刑法評價上，即應僅成立一罪。毒品危害防制條例所規定
    之施用第一級或第二級毒品犯行，因鑑於施用毒品者大多具
    有成癮性，為貫徹社會防制毒品之期盼，對施用毒品者有施
    以斷癮之必要，乃就施用毒品行為，先為生理治療及心理復
    健之保安處遇，因而以令入勒戒處所觀察、勒戒之方式，戒
    除其身癮，若仍無法戒除，有繼續施用毒品之傾向，再令入
    戒治處所施以強制戒治，以戒除其心癮，倘上開保安處遇猶
    無法收其遮斷毒癮之實效，方以刑罰追訴處罰，此為毒品危
    害防制條例第20條、第23條所明定，足見施用第一級或第二
    級毒品罪，本即預定其因成癮而有反覆實行施用毒品之性質
    ，於刑法評價上，應論以集合犯之包括一罪（最高法院96年
    度台上字第1802號判決參照）。
三、經查：被告曾因施用毒品，經本院裁定令入勒戒處所觀察、
    勒戒，並因有繼續施用毒品傾向，再經裁定令入戒治處所強
    制戒治，嗣經裁定停止戒治付保護管束，於90年3 月1 日保
    護管束期滿未經撤銷，視為強制戒治執行完畢。嗣後又二次
    犯施用第一級毒品罪，於94年間各經本院判處有期徒刑7 月
    確定，二者接續執行，甫於95年5 月5 日假釋期滿視為執行
    完畢。此外，被告復於95年8 月22日施用第一級毒品海洛因
    及第二級毒品甲基安非他命，觸犯毒品危害防制條例第10條
    第1 項、第2 項之施用第一級毒品及施用第二級毒品罪，經
    本院於95年12月29日以95年度訴字第961 號判處有期徒刑10
    月及6 月，應執行有期徒刑1 年2 月，於96年2 月5 日確定
    等情，有本院95年度訴字第961 號刑事判決及臺灣高等法院
    被告前案紀錄表在卷可稽，並經本院調閱上開刑事案件卷宗
    查明屬實。又被告於上開刑事案件審判中，雖辯稱僅於95年
    8 月22日施用海洛因1 次，而推翻其先前於警詢中所為自95
    年8 月13日起多次施用海洛因之自白，且亦未主動承認有本
    件施用海洛因之犯行（被告嗣後於本院審理時坦承曾於查獲
    前2 日即95年9 月28日施用海洛因），惟此乃被告針對被起
    訴之範圍即自95年8 月13日起至同年月22日止施用海洛因之
    犯行所為之答辯，自不及於其另於95年9 月28日施用海洛因
    部分。何況刑事被告隱諱部分犯行甚至全盤否認犯罪，乃屬
    人之常情，不應單憑其供述以認定其是否具有反覆持續施用
    毒品之概括犯意。準此，公訴人徒以被告於上開刑事案件審
    判中之供述，即謂本件被告再次施用海洛因，非係反覆持續
    施用，而與前案其施用海洛因之犯行間無集合犯之實質上一
    罪關係云云，應嫌速斷。
四、被告曾因施用毒品而觀察、勒戒及強制戒治，並曾因施用第
    一級毒品而接連被判處罪刑確定，已據前述，自足認被告係
    基於概括之犯意反覆持續施用第一級毒品無疑。則揆諸前揭
    說明，本件被告被訴之施用海洛因犯行，與其於95年8 月22
    日施用海洛因之犯行間，應有集合犯之實質上一罪關係，而
    為本院95年度訴字第961 號確定判決（95年12月29日宣判）
    之效力所及。從而，本件即屬曾經判決確定之案件，爰不經
    言詞辯論，逕為諭知免訴之判決。
據上論斷，應依刑事訴訟法第302 條第1 款、第307 條判決如主
文。
中　　華　　民　　國　　96　　年　　5 　　月　　14　　日
                  刑事第三庭    審判長法  官  吳永宋
                                      法  官  趙家光
                                      法  官  春生
以上正本證明與原本無異。
如不服本判決應於收受本判決送達後10日內向本院提出上訴書狀
，其未敘述上訴理由者，並得於提起上訴後10日內向本院補提理
由書狀（均須按他造當事人之人數附繕本），「切勿逕送上級法
院」。
中　　華　　民　　國　　96　　年　　5 　　月　　14　　日
                                     書記官  唐淑嫻
